【裁判字號】    98,上訴,283
【裁判日期】    981224
【裁判案由】    違反毒品危害防制條例
【裁判全文】
臺灣高等法院花蓮分院刑事判決         98年度上訴字第283號
上  訴  人
即  被  告  丙○○
                    現另案於臺灣花蓮監獄執行中
指定辯護人  蔡文欽律師
上列上訴人即被告因違反毒品危害防制條例案件，不服臺灣花蓮
地方法院98年度訴字第186號中華民國98年9月10日第一審判決（
起訴案號：臺灣花蓮地方法院檢察署97年度偵字第4777號），提
起上訴，本院判決如下：
    主  文
上訴駁回。
    事  實
一、丙○○前曾於民國(下同)95年間因竊盜、毒品等案件，經分
    別判處有期徒刑各7月，嗣經減刑為各有期徒刑3月又15日，
    並定其應執行刑為有期徒刑10月確定；復於96年間因毒品案
    件，經判處有期徒刑7月，嗣經減刑為有期徒刑3月又15日確
    定，與前揭有期徒刑10月部分合併執行，於97年 1月25日縮
    刑期滿執行完畢。詎竟不知悔改，基於販賣第二級毒品安非
    他命之犯意，以其所有紅色 SAMSUNG牌行動電話話機內裝有
    陳達榮租用之 0000000000號SIM卡之行動電話聯絡乙○○，
    於97年8月3日17時54分許，在乙○○位於花蓮縣壽豐鄉○○
    村○○街3巷6弄8號住處，販賣新臺幣（下同）1,000元之第
    二級毒品安非他命予乙○○。
二、案經花蓮縣警察局吉安分局報告臺灣花蓮地方法院檢察署檢
    察官偵查起訴。
    理  由
壹、證據能力部分：
一、按被告以外之人於檢察事務官、司法警察官或司法警察調查
    中所為之陳述，與審判中不符時，其先前之陳述具有較可信
    之特別情況，且為證明犯罪事實存否所必要者，得為證據，
    刑事訴訟法第159條之2定有明文。而刑事訴訟法第159條之2
    所規訂之傳聞例外，必符合被告以外之人於檢察事務官、司
    法警察官、司法警察調查中所為之陳述，「與審判中不符」
    ，且其先前之陳述，具備「可信性」及「必要性」二要件，
    始例外得適用上開規定，認其先前所為之陳述，為有證據能
    力。此所謂「與審判中不符」，係指該陳述之主要待證事實
    部分，自身前後之供述有所不符，導致應為相異之認定，此
    並包括先前之陳述詳盡，於後簡略，甚至改稱忘記、不知道
    或有正當理由而拒絕陳述（如經許可之拒絕證言）等實質內
    容已有不符者在內。所謂「可信性」要件，則指其陳述與審
    判中之陳述為比較，就陳述時之外部狀況予以觀察，先前之
    陳述係在有其可信為真實之特別情況下所為者而言。至所謂
    「必要性」要件，乃指就具體個案案情及相關證據予以判斷
    ，其主要待證事實之存在或不存在，已無從再從同一供述者
    取得與先前相同之陳述內容，縱以其他證據替代，亦無由達
    到同一目的之情形（最高法院96年度台上字第4365號判決意
    旨參照）。本案證人乙○○於原審及本院審理時，已對本案
    被告販賣安非他命部分為與警詢時不同之證述，甚且否認警
    詢所述屬實；然其於警詢時之陳述，距離案發時間較近記憶
    猶新，較無機會匿飾增減，又無證據認該製作筆錄人員有訊
    問不當之情事；況於詢問時員警並提示其與丙○○之通聯譯
    文供其辨識後，其始加以回答，顯見其於警詢所陳，確有特
    別可信之情形，且為證明上開犯罪事實所必要之證據，應認
    屬刑事訴訟法規定傳聞法則之法定例外情形，而認有證據能
    力。
二、次按司法警察機關於合乎通訊保障及監察法所規定之要件，
    在偵查中經檢察官向法院提出聲請，經法院核發通訊監察書
    後，即得實施通訊監察，通訊保障及監察法第5 條定有明文
    。經查，本案員警對卷附行動電話實施監聽錄音，已依法取
    得依法核發之通訊監察書，有通訊監察書在卷可稽。且被告
    及辯護人亦對於監察之合法性及監聽譯文之內容均不爭執，
    而本件通訊監聽譯文係由承辦員警基於查緝本案之偵查過程
    中所製作，無證據顯示存有詐偽或虛飾之情事，本院審酌該
    書面陳述作成時之情況認為適當，應無顯不可信之情形，則
    該監聽譯文依據刑事訴訟法第159條之5規定，即有證據能力
    。
貳、實體部分：
一、訊之上訴人即被告（以下簡稱被告）丙○○矢口否認有販賣
    第二級毒品安非他命予乙○○之犯行，先辯稱：原本乙○○
    確實有意要向伊購買毒品，但後來碰面時又覺得價錢太貴，
    所以沒有達成交易云云；嗣在本院辯稱：伊前往乙○○家中
    ，邀乙○○共同集資一同前往車站附近尋人購買安非他命，
    乙○○不願，此事作罷後開車送乙○○、甲○○回甲○○在
    鳳林之住處云云。惟查：
（一）經警監察被告所使用之0000000000號行動電話，與證人乙○○所使用之0000000000號行動電話，有如下對話： （A
      ：被告、B：證人乙○○，參警卷第82頁至第83頁）
     1、於97年8月3日17時12分57秒
        B：小白阿！你在那裡？
        A：怎樣？我不方便啦！你講啦！
        B：有一個小姐要拿1000塊啦！
        A：你說有一個小姐要1000塊！我聽不懂意思！
        B：就是人家要拿1張啦！
        A：是要小姐還是要找工人？
        B：要找工人！
        A：喔！在10分鐘打電話過來好不好？
        B：隨便啦！
        A：好不好？
        B：好！
     2、於97年8月3日17時14分15秒
        A：你在那邊？
        B：我在家阿！
        A：你在妳家喔？
        B：對阿！他等一下要來阿！
        A：你要我過去喔？
        B：看你要不要過來走一走？
        A：我過去是沒關係，你有沒有辦法帶我去豐田？
        B：轎車喔？
        A：轎車、貨車都沒關係！我先過去再講啦！
     3、於97年8月3日17時36分37秒
        A：現在要過去了！
        B：你現在要過來了喔？
        A：對阿！剛剛借車來了阿！不然、、、
        B：好！
     4、於97年8月3日17時44分17秒
        A：馬上到了！
        B：我想人家從光復來都比你快！
        A：你放屁！我借車子剛剛來！10分鐘（誤載為種）到
        ！
        B ：好啦！
（二）被告並不否認上揭通話譯文係與證人乙○○間之通話內容
      ，且供陳前揭通話內容中之「小姐」、「工人」等語係分
      別指毒品海洛因、安非他命（原審卷第72頁）。再觀之上
      開被告與證人乙○○數通時間密接之通話內容可知，證人
      乙○○確有向被告表示欲購買 1,000元安非他命，且被告
      確實有前往證人乙○○住處無訛。又證人乙○○於警詢時
      亦證稱：上開電話內容，係其向被告（綽號黑狗）購買1,
      000 元安非他命，且被告有將安非他命送至其住處等語明
      確（警卷第62頁）。
（三）雖證人乙○○在本院附和被告辯解證稱：本來打電話給丙○○，他到我家，說要合資，我覺得五千元太貴，我祖母
      及甲○○也有在場，後來甲○○說要回去鳳林，丙○○載
      他回去，我也有跟他們去；警詢筆錄是警察要我配合，我
      當時急著要回監獄，也為了讓自己手機人頭犯罪不要被偵
      辦，才說被告販賣安非他命云云。然除顯與被告所稱當時
      只有乙○○、甲○○兩人在場不符外，亦與證人乙○○在
      原審作證所稱：對上開通話內容已無印象，在警局筆錄是
      隨便講講，伊並沒有向被告買安非他命，該通電話係朋友
      「阿忠」所打，當日晚上應該沒有出去，都在家裡，朋友
      「阿忠」係97年8月3日晚上前往找伊（原審卷第60至63頁
      ），均不相符。況證人乙○○在本院自承：知道賣安非他
      命是很重的罪，前有被辦過類似用人頭辦手機的罪，被判
      6 月易科罰金等語；酌之常情，其應不可能僅為避免遭偵
      辦輕罪，即配合員警誣陷被告販賣毒品重罪。另證人甲○○雖在本院證稱：在乙○○家中，丙○○也同時在場這一
      次，有聽到丙○○談到買賣安非他命的事情，我記得丙○○有跟乙○○說，乙○○有說好像沒有錢或是很貴等語；
      然其所稱在場時間為97年5、6月份，並非本案之97年8月3
      日。是上開兩證人前揭證言，均尚難採為被告有利之證明
      。
（四）綜上勾稽，堪認被告確有於97年8月3日17時54分許（即依
      被告於上開最後 1通電話所述約10分鐘到證人乙○○家之
      陳述），在證人乙○○住處，販賣 1,000元第二級毒品安
      非他命予證人乙○○之情，應堪認定。又毒品買賣，為政
      府強力查緝、刑度極重之嚴重違法行為，非可公然為之，
      故其交易價格每因買賣雙方關係之深淺、買賣之數量、貨
      源是否充裕、查緝是否嚴緊及其取得成本之高低等因素而
      有不同，非可一概而論。且販賣之利得，除販賣者自行坦
      承之外，本極難查得實情，惟販賣毒品刑責極重，本案被
      告販賣毒品，苟非意在營利，所為何來？是本院雖因被告
      矢口否認有販賣犯行，致無法查得其販賣安非他命之價差
      ，惟依上述說明，被告具有營利之意圖，應無庸置疑。從
      而，被告有販賣第二級毒品安非他命之犯行，已臻明確，
      自應依法論科。
二、核被告所為係犯毒品危害防制條例第4條第2項販賣第二級毒
    品罪。被告於販賣前持有安非他命之低度行為，應為販賣之
    高度行為所吸收，不另論罪。另被告如事實欄所載前科，於
    97年 1月25日縮刑期滿執行完畢，有臺灣高等法院被告前案
    紀錄表在卷可稽，其前受有期徒刑執行完畢，於 5年內故意
    再犯本件有期徒刑以上之罪，為累犯，應依刑法第47條第 1
    項規定（除法定刑為無期徒刑部分依法不得加重外）加重其
    刑。原審因依上開法律規定，再審酌被告已有多項前科紀錄
    ，素行不佳，販賣毒品對社會及國人健康造成危害，犯罪之
    手段、動機、目的，及犯罪後未能全然坦承犯行等一切情狀
    ，量處有期徒刑8年。並敘明未扣案被告販賣安非他命所得1
    ,000元，應依毒品危害防制條例第19條第 1項之規定沒收之
    ，如全部或一部不能沒收時，以其財產抵償之；扣案紅色SA
    MSUNG牌行動電話1支，為被告所有，且供其犯本案販賣安非
    他命所用之物，併依同條例第19條第 1項規定宣告沒收；至
    扣案行動電話門號0000000000號之SIM卡1張及黑色行動電話
    1支（含SIM卡 1張），均非被告所有，為被告供述在卷，自
    無庸宣告沒收。經核原判決此部分，認事用法均無違誤，被
    告上訴否認此部分犯罪，並無理由，應予駁回。
據上論斷，應依刑事訴訟法第368條，判決如主文。
本案經檢察官鍾忠孝到庭執行職務。
中    華    民    國    98    年    12    月    24    日
                          審判長法  官  何方興
                                法  官  王紋瑩
                                法  官  林德盛
以上正本證明與原本無異。
如不服本判決，應於收受送達後10日內向本院提出上訴書狀，其
未敘述理由者，並得於提起上訴狀後10日內向本院補提理由書（
均須按他造當事人之人數附繕本）「切勿逕送上級法院」。
告訴人或被害人如對於本判決不服者，應具備理由請求檢察官上
訴，其上訴期間之計算係以檢察官收受判決正本之日期為準。
中    華    民    國    98    年    12    月    24    日
                                書記官  陳有信
附錄    本判決論罪科刑法條：
毒品危害防制條例第4條
製造、運輸、販賣第一級毒品者，處死刑或無期徒刑；處無期徒
刑者，得併科新臺幣一千萬元以下罰金。
製造、運輸、販賣第二級毒品者，處無期徒刑或七年以上有期徒
刑，得併科新臺幣七百萬元以下罰金。
製造、運輸、販賣第三級毒品者，處五年以上有期徒刑，得併科
新臺幣五百萬元以下罰金。
製造、運輸、販賣第四級毒品者，處三年以上十年以下有期徒刑
，得併科新臺幣三百萬元以下罰金。
製造、運輸、販賣專供製造或施用毒品之器具者，處一年以上七
年以下有期徒刑，得併科新臺幣一百萬元以下罰金。
前五項之未遂犯罰之。
毒品危害防制條例第19條
犯第4條至第9條、第12條、第13條或第14條第1項、第2項之罪者
，其供犯罪所用或因犯罪所得之財物，均沒收之，如全部或一部
不能沒收時，追徵其價額或以其財產抵償之。為保全前項價額之
追徵或以財產抵償，得於必要範圍內扣押其財產。
犯第 4 條之罪所使用之水、陸、空交通工具沒收之。


司法院資訊處製作；財團法人民間司法改革基金會備份。
